# 《计学摄要 2015 》长期股权投资部分

提问人：原来你就在这里 时间：2016-09-14 15:17:43
请教陈版和各位老师： 《计学摄要 2015 》 53 页表2-2“长期股权投资初始成本的主要确认和计量原则”，企业合并以外取得的长期股权投资（对联营/合营企业投资），取得投资直接相关费用计入投资成本。 假设该权益法核算的长期股权投资，初始投资时发生审计、评估费用 50 万元，计入该长期股权投资初始成本，后续增资，构成非同一控制下的企业合并，那这 50 万元不就成了商誉？ 这和日常的处理是不是有点矛盾啊？ 如果以本书 50 页例 5 为基础，2×10年 1 月 1 日，A公司以现金 3000 万元自非关联方处取得了B公司20%股权，假定另支付审计、评估费 50 万元，当初并没有继续增资的打算。 那该长期股权投资的初始成本就是 3050 万元。 在其他条件不变的情况下，后续增资，形成非同一控制下企业合并，那购买日的初始投资成本不就成了8000+3550=11550万元了？

回答人：chenyiwei
商誉是在合并报表层面计算的，而合并报表层面，在取得控制权时，需将原持有的股权按购买日公允价值重新计量且重新计量的差额计入损益，而重新计量后的原持股公允价值是不考虑当初的“取得投资直接相关费用”的，所以取得控制权后，该项初始计量差异自然消除。

提问人：原来你就在这里 时间：2016-09-21 09:36:56
请问陈老师，在合并报表层面，这 50 万元的审计评估费用，对应的调整分录是这样吗？ 借：管理费用 500 000贷：长期股权投资 500 000
然后再把剩余的长期股权投资由账面调到公允？

回答人：chenyiwei
合并报表层面的借方是投资收益。还有对于你上一楼的批注，这不能认为是模拟权益法，这是跨越会计处理界线的调整。

回答人：chenyiwei
合并报表层面，该 50 万元计量差异的消除是通过减少重新计量时确认的投资收益来实现的。

提问人：原来你就在这里 时间：2016-10-13 23:26:18
陈老师，关于内部交易的未实现损益，权益法核算的长期股权投资，不管顺流逆流，都要按持股比例抵销投资收益和长期股权投资。
可是在合并财务报表，为什么要区分交易方向呢？ CAS34 第三十六条 母公司向子公司出售资产所发生的未实现内部交易损益，应当全额抵销“归属于母公司所有者的净利润”。 子公司向母公司出售资产所发生的未实现内部交易损益，应当按照母公司对该子公司的分配比例在“归属于母公司所有者的净利润”和“少数股东损益”之间分配抵销。 子公司之间出售资产所发生的未实现内部交易损益，应当按照母公司对出售方子公司的分配比例在“归属于母公司所有者的净利润”和“少数股东损益”之间分配抵销。

回答人：chenyiwei
“权益法核算的长期股权投资，不管顺流逆流，都要按持股比例抵销投资收益和长期股权投资”只是投资方个别报表层面的处理。如果你结合合并报表层面的进一步调整分录看，就可以看出不同方向的交易在投资方合并报表层面的处理结果是有差异的，这才与合并报表准则第三十六条规定的处理结果有类似之处和可比性。

提问人：原来你就在这里 时间：2016-10-14 10:20:00
陈老师： 《计学撮要 2015 》 77 页 3.追溯调整问题 当丧失对子公司的控制权但保留重大影响或共同控制，因而需转为权益法核算时，CAS2(2014)第十五条要求“对剩余股权视同自取得时即采用权益法核算进行调整”。我们理解，该规定意味着在个别报表层面需对剩余股权自当初取得时开始即按照权益法核算进行追溯调整，并相应重新列报个别报表层面的各相关期间比较数据。 那在合并报表层面，是否也应当相应的重新列报各相关期间比较数据呢？

回答人：chenyiwei
合并报表层面不存在追溯调整问题。合并报表层面需要达到的就是合并报表准则第五十条规定的处理效果。